最高法院刑事判決　　　　　　九十四年度台上字第七一九七號
　　上　訴　人　甲○○
　　　　　　　　　　　　11號.
上列上訴人因貪污案件，不服台灣高等法院台南分院中華民國九
十四年十月十九日第二審更審判決（九十四年度上更(二)字第三二
八號，起訴案號：台灣台南地方法院檢察署九十年度偵字第八五
一二號），提起上訴，本院判決如下：
    主  文
原判決撤銷，發回台灣高等法院台南分院。
    理  由
本件原判決認定上訴人甲○○原係台南縣新營市○○路八十八之
八號南瀛汽車修護股份有限公司（下稱南瀛公司）之汽車檢驗員
，亦為交通部公路總局嘉義區監理所麻豆監理站（下稱麻豆監理
站）委託南瀛公司代為執行汽車檢驗之檢驗員，負責麻豆監理站
轄內大、小型汽車之定期檢驗，及檢驗不合格申請覆驗車輛、定
期檢驗同時變更顏色檢驗車輛之業務，係受公務機關委託承辦公
務之人員，其就所主管之檢驗汽車事務，於檢驗瑞豐汽車商行代
客辦理大貨車檢驗之車輛時，因該商行職員張莉華所送檢之大貨
車部分違規改裝成電子琴花車，依道路交通安全規則第三十九條
之一有關之檢驗項目及標準規定，該等改裝車輛均無法通過檢驗
，而向張莉華表示不願配合檢驗車輛，張莉華乃徵得其商行負責
人何春美之同意，於民國九十年一月十日，在電話中對上訴人表
示每輛車願支付新台幣（下同）一千元，二人於達成上開期約後
，上訴人即基於違背職務收受賄賂之概括犯意，自九十年一月十
日起至同年二月底止，使張莉華送驗之電子琴花車違規檢驗通過
，前後八輛，而連續三次在南瀛公司收受張莉華給付之賄款共計
八千元（各為三千元、二千元、三千元），並以上開違背職務之
檢驗車輛方式，使違規之八部車輛通過檢驗等情。因而撤銷第一
審之科刑判決，改判仍論處上訴人為受公務機關委託承辦公務之
人員，連續對於違背職務之行為，收受賄賂罪刑，固非無見。
惟查：（一）有罪之判決書，應記載犯罪之事實，諸凡有關犯罪
之時間、地點、方法、態樣，以及其他與適用法律有關之事項，
均應為詳實之記載，始足為適用法律之依據。本件原判決就上訴
人收受賄賂之犯罪，雖於事實欄記載上訴人「連續三次收受張莉
華給付之賄款共計八千元，並以上開違背職務之檢驗車輛方式，
使違規之八部車輛通過檢驗」等情，然對上訴人究竟以何方式讓
張莉華送驗之違規改裝車輛通過檢驗，並未予記載，自有未當。
（二）檢察官就牽連犯之一部事實起訴者，依刑事訴訟法第二百
六十七條之規定，其效力及於全部。卷查上訴人在法務部調查局
嘉義市調查站（下稱嘉義市調查站）供稱：「因為張莉華於九十
年一月初與我達成協議，由張莉華以長度、寬度、高度完全符合
標準，僅引擎號碼不同之代替車輛開到南瀛代檢站由我檢驗，我
會避開正常檢驗程序，在該車輛檢驗紀錄表蓋章通過檢驗，張莉
華會給我每輛受檢驗車子一千元，我總共向張莉華收取八千元，
所以我確認我違背職務讓八輛電子琴花車通過檢驗」等語（見台
灣嘉義地方法院檢察署九十年度偵字第三五四八號卷第八頁背面
），如果無訛，上訴人違背職務之行為方式，係未實際檢驗張莉
華代客送驗之電子琴花車，而在其「車輛檢驗紀錄表」上簽章，
以示檢驗合格，原判決採用該項供述筆錄作為認定上訴人犯罪之
依據，而未於事實欄認定上訴人於上開車輛檢驗紀錄表簽章以示
檢驗合格之事實，已有可議。又上訴人此項陳述，如果屬實，上
訴人之犯罪行為，應為「未實際檢驗張莉華代客送驗之電子琴花
車，竟收受張莉華交付之賄賂，而在其業務上作成之文書車輛檢
驗紀錄表上簽章，以示該等違規改裝成電子琴花車之車輛檢驗合
格」等情之事實，則上訴人此等行為，除該當貪污治罪條例第四
條第一項第五款違背職務收受賄賂罪之構成要件外，尚牽連犯刑
法第二百十五條之業務上文書登載不實罪，而此業務上文書登載
不實部分，檢察官起訴書縱未敘及，依前開說明，仍為起訴效力
所及，原判決未併予審究，亦難謂非違法。以上諸端，或為上訴
意旨所指摘，或為本院得依職權調查之事項，應認原判決仍有撤
銷發回更審之原因。又原判決不另為無罪諭知部分，檢察官起訴
書既指明與前揭論罪科刑部分有牽連犯之裁判上一罪關係，依審
判不可分原則，應併予撤銷發回，附予敘明。
據上論結，應依刑事訴訟法第三百九十七條、第四百零一條，判
決如主文。
中　　華　　民　　國　九十四　年　 十二 　月　二十二　日
                      最高法院刑事第十一庭
                          審判長法官  謝　俊　雄
                                法官  陳　世　雄
                                法官  魏　新　和
                                法官  吳　信　銘
                                法官  徐　文　亮
      本件正本證明與原本無異
                                      書  記  官
中　　華　　民　　國　九十四　年　 十二　 月　二十六　日
                                                      Ｔ
